【裁判字號】    89,上易,3778
【裁判日期】    890822
【裁判案由】    竊盜等
【裁判全文】
臺灣高等法院刑事判決                  八十九年度上易字第三七七八號
    上  訴  人  臺灣宜蘭地方法院檢察署檢察官
    被      告  甲○○
                丁○○
右上訴人，因被告竊盜等案件，不服臺灣宜蘭地方法院，八十九年度易字第二九五號
，中華民國八十九年八月二十二日第一審判決（起訴案號：臺灣宜蘭地方法院檢察署
八十九年度偵字第一六三一號）提起上訴，本院判決如左：
    主      文
原判決撤銷。
甲○○、丁○○共同意圖為自己不法之所有，以詐術使人將本人之物交付未遂，各處
有期徒刑伍月，均緩刑貳年。
    事      實
一、甲○○與丁○○係夫妻，二人相偕於民國八十九年六月十日下午一時許至宜蘭縣
    五結鄉○○路○段三０八巷二十四號拜訪梁秀霞，接受酒菜招待，同日下午三時
    三十分許離開之際，甲○○意圖為自己不法之所有，乘機竊取梁秀霞之女乙○○
    所有置於客廳沙發上之ＮＯＫＩＡ行動電話一具與電視櫃上之女用皮夾（包）一
    只，內有新台幣（下同）五千一百元、上海商業銀行（下稱上海銀行）之信用卡
    、身分證、行車執照、健保卡、燦坤流通卡各一張。得手後順利離去，同日下午
    五時三十分許，途經宜蘭市○○路一一七號金展銀樓，甲○○與丁○○共同基於
    意圖為自己不法之所有犯意，由甲○○囑由知情贓物之丁○○持乙○○之上海銀
    行信用卡，向老闆李進輝選購價值約三萬元之金飾，佯稱為信用卡本人欲刷卡結
    帳，李進輝以電話向上海銀行確認持卡人身分，因丁○○無法回簽乙○○之身分
    資料，隨即掛斷電話，而未能得逞，夫妻相偕離去，甲○○嗣後並將上開行動電
    話轉售於不知情之劉奕良得款二千五百元供已花用。嗣因梁秀霞及其家人報警因
    而查警。
二、案經宜蘭縣警察局羅東分局報請臺灣宜蘭地方法院檢察署檢察官偵查起訴。
    理      由
一、右開事實訊據被告甲○○坦承犯行，被告丁○○堅決否認參與竊盜犯行，坦承盜
    刷乙○○之信用卡未得逞。
二、經查：
  (一)右開失竊財物之事實業據被害人乙○○指述綦詳，核與證人梁秀霞指稱被告等出
    入其住處情節相符，又有贓物認領保管單可稽、盜刷信用卡未得逞、出售行動電
    話復經證人李進輝、劉奕良證述明確，以及錄有被告二人至銀樓盜刷信用卡之錄
    影帶一捲可資佐證。
  (二)次查被告丁○○自承伊等均無持有信用卡，且渠二人離開梁秀霞住處後，即搭乘
    計程車至金展銀樓選購金飾，進而以乙○○自居刷卡未得逞，可徵其已知信用卡
    由甲○○行竊所得，應有贓物之認識，否則何以佯稱乙○○本人欲刷卡結帳？
  (三)綜上所述，被告等之犯行洵堪認定。
三、核被告甲○○所為係犯刑法第三百二十條第一項之竊盜罪及刑法第三百三十九條
    第一項、第三項之詐欺取財未遂罪。被告丁○○所為係犯刑法第三百四十九條第
    一項收受贓物罪及刑法第三百三十九條第一項、第三款詐欺取財未遂罪。被告等
    所犯詐欺取財未遂部分，彼此間有犯意聯絡及行為分擔均為共同正犯。又被告等
    所犯上開各二罪有方法結果之牽連關係，應從一重以詐欺取財未遂罪論。並按未
    遂犯減輕其刑。至被告丁○○所犯收受贓物部分，起訴事實已述及，既屬裁判上
    一罪，本院自得併予審究。
四、原審對被告等論罪科刑，固非無見，惟查：(一)刑法第五十五條之從一重處斷，以
    法定刑之輕重為準，即係以某一罪之法定刑與他罪之法定刑比較，而從一法定刑
    較重之罪名處斷之謂。至各該罪各是否另有總則上加重、減輕其刑之原因，係屬
    別一問題，並不以此而使該條之比較輕重受其影響（最高法院二十九年上字第八
    四三號判例意旨參照），而現行之普通竊盜罪與詐欺取財罪，依法定刑比較，以
    刑法第三百三十九條第一項較刑法第三百二十條第一項為重。原判決適用竊盜罪
    論斷已有違誤(二)並無證據證明被告丁○○參與本件竊盜犯行（理由見後敘），原
    判決按共同竊盜論罪亦欠允洽。公訴人上訴意旨指原判決未併論行竊被害人丙○○一千五百元部分，又以盜刷信用卡犯情非輕不宜緩刑，雖非有理由，然原判決
    既有可議，自無可維持，應予撤銷改判。審酌被告等之犯罪動機、目的、手段、
    造成危害、犯罪後之態度等一切情狀，各量處如主文第二項所示之刑。末查被告
    二人均未曾受有期徒刑以上刑之宣告，此有臺灣高等法院檢察署刑案紀錄檢覆表
    在卷可稽，且犯罪後已與被害人達成和解已分期履行中有卷附和解書可佐，經此
    次偵審科刑之教訓，當知警惕，信無再犯之虞，本院認所宣告之刑以暫不執行為
    適當，爰均併予宣告緩刑二年，以啟自新。公訴人上訴意旨指原判決緩刑不當。
    然緩刑之宣告除具備刑法第七十四條所定條件外，由法院考量被告有無累犯之虞
    ，能否第其目新自由裁量之，與犯罪情節是否可原並無關係（最高法院二十九年
    上字第二六號判例意旨可參）此部分宜予指明。
五、公訴意旨略以：被告丁○○有參與前開行竊乙○○財物之犯行，又被告等二人亦
    於右揭時地，竊得丙○○所有置於前開住處之置物間內皮夾中之現金一千五百元
    ，因認被告等另涉竊盜罪嫌。
  (一)訊據被告丁○○堅絕否認有竊盜犯行，辯稱：「伊非但無行竊，亦不知丈夫甲○○有竊取乙○○之財物，當時喝了酒，並無注意到那麼多」等語。
  (二)查本案並無積極證據，足資證明被告丁○○與甲○○關於竊盜犯行，彼此間有犯
    意聯絡及行為分擔，至於被告甲○○臨走前順手牽羊方式行竊乙○○之皮包、電
    話手機，既無庸把風，又乏事前聯絡，被告丁○○焉有插手餘地，從而被告甲○○所供：「我太太不知這皮夾及行動電話是我偷的」已堪採信，而證人梁秀霞、
    乙○○、丙○○等人均無從瞭解本件竊案始末，只能陳述被害事實證言不足以作
    為被告丁○○參與竊盜之證據。
  (三)關於涉嫌行竊丙○○所有之一千五百元部分，被告等二人堅決否認其事，雖被害
    人丙○○於警訊、偵查及原審指陳失竊情節在卷，證人梁秀霞於偵查中證稱：被
    告二人均曾先後離開客廳，至後方廚房或廁所多時。按被害人丙○○之皮夾置於
    客廳後方置物間，然並無人見到被告二人曾進入置物間。此外又乏其他積極證據
    可資佐證被告二人有行竊該一千五百元。
  (四)綜上所述被告丁○○並無竊盜犯行，被告甲○○並無行竊該一千五百元之情事。
    此部分之犯罪尚屬不能證明。然公訴人認與前開論罪部分有裁判上一罪關係，爰
    不另作無罪之諭知。
據上論斷，應依刑事訴訟法第三百六十九條第一項前段、第三百六十四條、第二百九
十九條第一項前段，刑法第三百二十條第一項、第三百三十九條第一項、第三項、第
三百四十九條第一項、第五十五條、第二十八條、第七十四條第一款，罰金罰鍰提高
標準條例第一條前段判決如主文。
本案經檢察官彭坤業到庭執行職務。
中      華      民      國    八十九    年     十一     月    二十九    日
                              臺灣高等法院刑事第十八庭
                                  審判長法  官  吳      敦
                                        法  官  林  陳  松
                                        法  官  吳  明  峰
右正本證明與原本無異。
不得上訴。
                                        書記官  李  華  安
中      華      民      國    八十九    年     十二     月      一      日
附錄：本案論罪科刑法條全文
刑法第三百三十九條第一項、第三項
意圖為自己或第三人不法之所有，以詐術使人將本人或第三人之物交付者，處五年以
下有期徒刑、拘役或科或併科一千元以下罰金。
前二項之未遂犯罰之。


司法院資訊處製作；財團法人民間司法改革基金會備份。
